【裁判字號】    97,訴,1768
【裁判日期】    970730
【裁判案由】    偽造文書
【裁判全文】
臺灣彰化地方法院刑事判決              97年度訴字第1768號
公  訴  人  臺灣彰化地方法院檢察署檢察官
被      告  甲○○
                      號
上列被告因偽造文書案件，經檢察官聲請簡易判決處刑（96年度
偵字第10256號），本院依簡式審判程序判決如下：
    主  文
甲○○連續公務員明知為不實事項，而登載於職務上所掌之公文
書，足以生損害於公眾，處有期徒刑壹年陸月，減為有期徒刑玖
月；又公務員明知為不實事項，而登載於職務上所掌之公文書，
足以生損害於公眾，處有期徒刑壹年貳月。應執行有期徒刑壹年
拾月，緩刑伍年。
    犯罪事實及理由
一、本案犯罪事實、證據及理由，除補充(1)關於95年1期作部份
    ，係被告於95年3月間受理申請，而將上開不實事項登載於
    職務上所掌之公文書，(2)關於96年1期作部份，係被告於95
    年3月9日受理申請，而將上開不實事項登載於職務上所掌之
    公文書，(3)被告於本院準備程序及審理時自白犯行外，餘均
    引用檢察官聲請簡易判決處刑書之記載（如附件）。
二、按被告就附件聲請簡易判決處刑書之附表一、二所示94年1
    期作、2期作、95年1 期作之行為後，刑法及刑法施行法業
    於94年2月2日經總統修正公布，並於95年7月1日施行（下稱
    新刑法，修正前刑法下稱舊刑法），參酌最高法院95年5月
    23日刑事庭第8次會議決議，新刑法第2條第1項之規定，係
    規範行為後法律變更所生新舊法律比較適用之準據法，於新
    刑法施行後，應適用新刑法第2條第1項之規定，為「從舊從
    輕」之比較。另於比較時應就罪刑有關之共犯、未遂犯、想
    像競合犯、牽連犯、連續犯、結合犯，以及累犯加重、自首
    減輕暨其他法定加減原因（如身分加減）與加減比例等一切
    情形，本於統一性及整體性原則，綜其全部罪刑之結果而為
    比較。本案涉及法律變更之部分經附表所示比較新舊刑法之
    規定，以舊刑法有利於被告，依新刑法第2條第1項前段規定
    ，自應適用最有利於被告之舊刑法。
三、又查被告上開95年3月間以前之連續公務員登載不實犯行，
    犯罪時間，在96年4月24日以前，所犯該罪，宣告刑未逾有
    期徒刑1年6月，合於減刑條件，應依中華民國96年罪犯減刑
    條例第2條第1項第3款之規定，減其宣告刑二分之一。至被
    告上開96年3月9日之公務員登載不實犯行，其犯罪時間，係
    在96年4月24日以後，不得依該條例減刑，附此敘明。
四、被告前未曾受有期徒刑以上刑之宣告，有台灣高等法院被告
    前案紀錄表可按，其因一時失慮，致罹刑章，經此偵審程序
    及科刑判決，當知警惕而無再犯之虞，本院認所宣告之刑以
    暫不執行為適當，爰宣告緩刑5年，以勵自新。
五、應適用之法條：
    (一)刑事訴訟法第452條、第273條之1第1項、第299條第1
        項前段、第310 條之2 、第454 條第2 項。
    (二)刑法修正前第56條、第216條、第214條、修正前第51條
        第5款、第74條第1項第1款。
   （三）刑法施行法第1條之1第1項、第2項前段。
    (四)中華民國96年罪犯減刑條例第2條第1項第3款、第7條、
        第11條。
六、如不服本件判決，得自收受送達之日起10日內，向本院提起
    上訴。
本案經檢察官余建國到庭執行職務。
中    華    民    國    97    年    7     月    30    日
                  刑事第五庭    審判長法官  余仕明
以上正本證明與原本無異。
如不服本判決，應於判決送達後10日內，向本院提出上訴書狀，
上訴書狀應「敘述具體上訴理由」，並按他造當事人之人數附繕
本。「切勿逕送上級法院」。
中    華    民    國    97    年    7     月    30    日
                                    書記官  黃幼華
附錄本案論罪科刑法條全文：
中華民國刑法第216條（行使偽造變造或登載不實之文書罪）
行使第 210 條至第 215 條之文書者，依偽造、變造文書或登載
不實事項或使登載不實事項之規定處斷。
中華民國刑法第214條（使公務員登載不實罪）
明知為不實之事項，而使公務員登載於職務上所掌之公文書，足
以生損害於公眾或他人者，處 3 年以下有期徒刑、拘役或 5 百
元以下罰金。
附表：
┌──────┬─────────────┬─────────────┬───────┬────┐
│相關變更條文│行為時法（下稱舊法）之內容│裁判時法（下稱新法）之內容│比  較  理  由│備    註│
├──────┼─────────────┼─────────────┼───────┼────┤
│【連續犯之刪│連續數行為而犯同一罪名者，│刪除                      │新法將連續犯之│舊法有利│
│除】        │以一罪論。但得加重其刑至二│                          │規定刪除後，除│        │
│            │分之一                    │                          │非符合「接續犯│        │
│            │                          │                          │」或「包括的一│        │
│            │                          │                          │罪」情形，可認│        │
│            │                          │                          │構成單一犯罪外│        │
│            │                          │                          │，均應認係數罪│        │
│            │                          │                          │併罰。是此刪除│        │
│            │                          │                          │雖非犯罪構成要│        │
│            │                          │                          │件之變更，但顯│        │
│            │                          │                          │已影響行為人刑│        │
│            │                          │                          │罰之法律效果，│        │
│            │                          │                          │自屬法律有變更│        │
│            │                          │                          │依新法第2條第1│        │
│            │                          │                          │項規定，比較新│        │
│            │                          │                          │舊法。        │        │
├──────┼─────────────┼─────────────┼───────┼────┤
│【罰金刑貨幣│依法律應處罰金、罰鍰者，就│中華民國94年1 月7 日法修正│刑法之貨幣單位│經按現行│
│單位之變更】│其原定數額得提高為2 倍至10│施行後，刑法分則編所定罰金│由「元（指銀元│法規所定│
│罰金罰鍰提高│倍（刑法乃係定明10倍）。第│之貨幣單位為新臺幣。94年1 │）」變更為「新│貨幣單位│
│標準條例第1 │1 條所定得提高倍數之規定，│月7 日刑法修正時，刑法分則│臺幣」，且刑法│折算新臺│
│條前段、第5 │於本條例修正後制定之法律，│編未修正之條文定有罰金者，│分則之罰金數額│幣條例第│
│條→刑法施行│不適用之；本條例修正前公佈│自94年1 月7 日刑法修正施行│，亦視該分則先│2 條之規│
│法第1 之1條 │之法律，於本條例修正後修正│後，就其所定數額提高為30倍│前曾修正與否，│定折算後│
│第1 項、第2 │其罰金罰鍰數額或法律經全部│。但72年6 月26日至94年1 月│而分別提高3 或│等值，是│
│項          │修正而其罰金罰鍰數額未予變│7 日新增或修正之條文，就其│30倍。        │以新法並│
│            │更者，亦同。              │所定數額提高為3 倍。      │              │未較有利│
│            │                          │                          │              │。      │
├──────┼─────────────┼─────────────┼───────┼────┤
│【罰金刑下限│罰金：（銀元）1 元以上。  │罰金：新臺幣1000元以上…。│罰金刑之下限，│舊法有利│
│之變更】刑法│                          │                          │由銀元10元（亦│        │
│第33條第5款 │                          │                          │經提高）即新臺│        │
│            │                          │                          │幣30元，提高為│        │
│            │                          │                          │新臺幣1000元  │        │
├──────┼─────────────┼─────────────┼───────┼────┤
│【定執行刑上│宣告多數有期徒刑者，於各刑│宣告多數有期徒刑者，於各刑│多數有期徒刑定│舊法有利│
│限之變更】刑│中之最長期以上，各刑合併之│中之最長期以上，各刑合併之│執行刑之上限，│        │
│法第51條第5 │刑期以下，定其刑期。但不得│刑期以下，定其刑期。但不得│由20年，提高為│        │
│款          │逾二十年。                │逾三十年。                │30年          │        │
│            │                          │                          │              │        │
│            │                          │                          │              │        │
╠═══╤══╧═════════════╧═════════════╧═══════╧════╡
║整體比│以舊法較有利於被告                                                                    │
║較結果│                                                                                      │
╰═══╧═══════════════════════════════════════════╛


司法院資訊處製作；財團法人民間司法改革基金會備份。
